臺灣高等法院高雄分院刑事判決　　　　95年度上訴字第2084號
　　上　訴　人　臺灣高雄地方法院檢察署檢察官
　　被　　　告　甲○○
　　選任辯護人　吳春生　律師
　　　　　　　　許龍升　律師
　　被　　　告　乙○○
　　被　　　告　丙○○
　　前列二人
　　共　　　同
　　選任辯護人　呂富田　律師
　　　　　　　　黃宏綱　律師
　　被　　　告　丁○○
上列上訴人因被告等偽造文書等案件，不服臺灣高雄地方法院94
年度訴字第1461號中華民國95年9 月29日第一審判決（起訴案號
：臺灣高雄地方法院檢察署94年度偵字第8871號），提起上訴，
本院判決如下：
    主  文
上訴駁回。
    理  由
一、公訴意旨略以：被告甲○○係李昌吉（前經臺灣高雄地方法
    院93年度訴字第1655號判決有罪在案）之父、被告丙○○係
    李昌吉之妻，另被告乙○○則為丙○○之弟、且為金成鴻企
    業有限公司（以下稱金成鴻公司）之負責人。緣李昌吉本係
    任職於建達國際股份有限公司（以下稱建達公司）擔任高雄
    辦事處專案經理，於民國91年8 月間離職後，遂以金成鴻公
    司名義從事電腦週邊設備買賣，並於91年8 月26日與建達公
    司訂立經銷合約，提出新台幣（下同）100 萬元定存單設定
    權利質權及500 萬元本票供擔保後，自同年8 月29日起向建
    達公司陸續購入價值數萬元至數十萬元不等之貨物。嗣李昌
    吉於同年9 月間經友人介紹而結識偽造信用狀之掮客黃世宗
    、吳政珂（2 人均同經臺灣高雄地方法院以93年度訴字第16
    55號判決有罪在案），因而知悉黃世宗得由張振益處取得偽
    造信用狀，李昌吉竟起意詐取建達公司之貨物，而與被告丁
    ○○、黃世宗、吳政珂、張振益等人共同基於行使偽造信用
    狀之犯意聯絡，及與黃世宗、吳政珂、張振益、甲○○、乙
    ○○、丙○○基於意圖為自己不法所有之犯意聯絡，由李昌
    吉提供面額1,250 萬元之定期存單、及由金成鴻公司、被告
    乙○○、丙○○、甲○○共同開立面額2,500 萬元之本票交
    予建達公司，並向建達公司佯稱能提供信用狀作為貨款支付
    之擔保，進而要求提高經銷數額及交易量，惟李昌吉私下則
    以金成鴻公司名義與黃世宗、吳政珂於同年10月9 日、同年
    月21日訂立協議書，黃世宗另於同年月22日與張振益訂立協
    議書，約定金成鴻公司委請黃世宗、張振益代為介紹國外財
    務公司開出STAND-BY L/C（保證信用狀），指定受益人為建
    達公司，信用狀額度為200 萬美元，開狀銀行為美國花旗銀
    行，及約定建達公司所不知情之條款：「甲方（指金成鴻公
    司）明確理解該信用狀為租借取得，僅為到期保證付款之工
    具，開狀公司及開狀銀行並無義務保兌或支付該信用狀應付
    之款項，甲方（金成鴻公司）或受益人（建達公司）若就引
    用該信用狀為擔保物，因而產生之債務，受益人應自行向借
    貸機構清償憑此單所積欠之債務，免除此信用狀的保證及兌
    付的責任，否則衍生之後果及任何法律責任，由甲方負擔，
    概與乙方（黃世宗、張振益）無涉」，明示該信用狀僅供取
    信建達公司之用，實際上無法兌現。俟華僑銀行於同年10月
    28日接獲1 紙由署名CITIBANK INTERNATIONAL LOS ANGELES
    ，CA所簽發額度為200 萬美元、編號NO.C02LA X08001 號之
    偽造遠期擔保信用狀通知，並由該銀行新店分行不知情行員
    李茂政於同年11月4 日將該偽造信用狀轉交予建達公司而行
    使之，足以生損害於建達公司。李昌吉知悉華僑商銀新店分
    行將該偽造信用狀轉交予建達公司時，即依約以金成鴻公司
    名義開立總額1,750 萬元（折合美金50萬元）之支票7 紙（
    付款行為華僑銀行三民分行，面額各250 萬元）交予吳政珂
    與黃世宗、張振益作為開狀保證費，及以李昌吉本人名義開
    立總額1,050 萬元之支票10紙（付款行為華僑銀行三民分行
    ），連同現金20萬元交予吳政珂與黃世宗、張振益作為佣金
    。建達公司因不知該信用狀係屬偽造，誤以為建達公司對金
    成鴻公司之貨款已有真實存在之信用狀作為擔保支付，因而
    同意提高金成鴻公司之經銷量，迄同年11月20日止，合計交
    付價值新台幣00000000元之貨物予金成鴻公司，均由李昌吉
    收取，惟李昌吉至同年11月6 日止僅實際支付貨款付5,556,
    061 元予建達公司。嗣建達公司於同年11月20日向美國花旗
    銀行負責信用狀開狀事宜之佛羅里達州分行查詢結果，及美
    國花旗銀行紐約總行於同年11月21日以電報函覆華僑銀行新
    店分行，確認美國花旗銀行未曾開立該信用狀，建達公司始
    知受騙。因認被告甲○○、丙○○及乙○○3 人與李昌吉、
    黃世宗、吳政珂、張振益等人係共同涉犯刑法第339 條第1
    項之詐欺取財罪；被告丁○○則與李昌吉、黃世宗、吳政珂
    、張振益等人共同涉犯刑法第216 條、第210 條之行使偽造
    私文書罪嫌云云。
二、按犯罪事實，應依證據認定之，無證據不得認定犯罪事實；
    又不能證明被告犯罪者，應諭知無罪之判決；刑事訴訟法第
    154 條第2 項、第301 條第1 項分別定有明文。次按認定不
    利於被告之證據須依積極證據，苟積極證據不足為不利於被
    告事實之認定，即應為有利被告之認定，更不必有何有利之
    證據；又犯罪事實之認定，應憑證據，如無相當之證據，或
    證據不足以證明，自不得以推測或擬制之方法，以為裁判之
    基礎；最高法院30年上字第816 號判例、40年台上字第86號
    判例可資參照。
三、公訴人認被告甲○○、丙○○及乙○○等人涉犯前開詐欺取
    財罪，被告丁○○涉犯前開行使偽造私文書等罪嫌，無非係
    以被告乙○○係金成鴻公司之負責人，且被告乙○○、甲○
    ○及丙○○3 人均有與李昌吉共同簽發本票交予建達公司，
    另被告丁○○亦確有參與李昌吉、黃世宗與吳政珂等人擬定
    協議書之過程等為其論據。
四、訊據被告乙○○、甲○○及丙○○等人固坦承有簽發本票之
    事實、被告乙○○亦供認其確為金成鴻公司負責人之情不諱
    ，另被告丁○○則坦認有參與擬定協議書之過程，惟均矢口
    否認有何共同詐欺或行使偽造私文書之犯行。被告甲○○、
    丙○○及乙○○均辯稱：當時渠3 人係因李昌吉表示要做生
    意、遂應其要求簽發本票，對於本票之用途均不知情等語；
    被告乙○○另辯以：當初李昌吉離開建達公司後，要自己做
    生意，但尚未辦妥登記，我就單純將金成鴻公司借牌給李昌
    吉使用，並應李昌吉之要求將營業事項稱增列電腦周邊買賣
    一項等語。另被告丁○○則以當初李昌吉表示欲交付1,750
    萬元予他人作為開狀保證費、餘款部分要向我洽借款項補足
    ，伊表示要有證明，李昌吉乃介紹黃世宗、吳政珂給我認識
    ，渠等並共同簽署協議書，由我擔任見證人，用以證明李昌
    吉、吳政珂及黃世宗等人協議要開立信用狀等語置辯。
五、程序方面：
（一）證人李昌吉、黃世宗及吳政珂等人於偵查中陳述，均無證
      據能力：
      按證人、鑑定人依法應具結而未具結者，其證言或鑑定意
      見，不得作為證據，刑事訴訟法第158 條之3 定有明文。
      同法第159 條之1 第2 項雖規定，被告以外之人於偵查中
      向檢察官所為之陳述，除顯有不可信之情況者外，得為證
      據。惟該被告以外之人（含共同被告、共犯、被害人、證
      人等），於偵查中向檢察官所為之陳述，性質上仍屬傳聞
      證據（審判外之陳述），然因檢察官依法有訊問被告、證
      人及鑑定人之權，證人、鑑定人且須「具結」，而檢察官
      向被告以外之人所取得之陳述，原則上均能遵守法律規定
      ，不致違法取供，其可信性極高，為兼顧理論與實務，因
      而規定除顯有不可信之情況者外，得為證據（參考刑事訴
      訟法第159 條之1 立法理由）。從而被告以外之人於偵查
      中向檢察官所為之陳述，仍應依法具結，始有證據能力（
      最高法院94年度台上字第913 號判決意旨參照）。查證人
      李昌吉、黃世宗及吳政珂等人前於偵查中均係以被告身分
      經台灣高雄地方法院檢察署檢察官加以訊問，是時均未由
      檢察官依法命渠等具結後再為證述，參以前揭說明，證人
      李昌吉、黃世宗及吳政珂3 人於偵查中之陳述均因未能依
      法具結而不具證據能力。
（二）證人李昌吉、張文華於調查局詢問中之陳述對被告甲○○
      、丙○○及乙○○等人均有證據能力：
      李昌吉、建達公司經理張文華於本件案發後，業於法務部
      調查局人員詢問時就本案犯罪事實而為陳述，從而其前開
      陳述依法雖屬傳聞證據，原不具有證據能力，然此等陳述
      既經檢察官、被告甲○○、丙○○及乙○○及辯護人等均
      明知有刑事訴訟法第159 條第1 項不得作為證據之情形，
      猶未於審判程序中聲明異議，嗣於審判程序中經本院宣讀
      並告以要旨，並各由檢察官、被告及辯護人表示意見，復
      審酌該等言詞陳述作成時之外部情況並無不當，依刑事訴
      訟法第159 條之5 規定，本院自得逕以卷附證人李昌吉前
      開陳述採為認定事實之依據。
（三）證人吳政珂、黃世宗於調查局人員詢問時所為陳述對被告
      丁○○而言均無證據能力：
      觀乎證人黃世宗、吳政珂於調查局人員詢問中所述關於本
      件交易過程、及被告丁○○是否參與擬定協議書等相關事
      宜，核與本院審理中所述大抵相符，依前述刑事訴訟法第
      159 條之2 規定意旨，自應逕以證人黃世宗、吳政珂於本
      院審理中所為證述為認定事實之依據，再無引用其警詢中
      所述之必要。從而證人黃世宗、吳政珂前開所述各節，對
      被告丁○○而言依法均不具證據能力。
六、經查：
（一）被告乙○○係金成鴻公司之負責人，除經營原本所從事之
      水電維修保養等營業事項外，另於91年8 月間將該公司借
      牌予李昌吉使用，同意李昌吉以該公司名義作為與建達公
      司簽約從事電腦周邊商品交易及擔任經銷商之用，故李昌
      吉、被告乙○○乃於91年8 月26日與建達公司簽立經銷合
      約書1 份，並由李昌吉與被告乙○○、丙○○、甲○○等
      人共同簽立面額為500 萬元本票1 紙，作為前述交易之擔
      保；嗣於同年10月間，李昌吉向建達公司表示欲擴增交易
      量，經建達公司同意後，乃由李昌吉提供累計金額為1,25
      0 萬元之定存單、及同由李昌吉與被告乙○○、丙○○、
      甲○○等4 人所共同簽發面額為2,500 萬元本票1 紙作為
      擔保等情，各據證人李昌吉、建達公司員工許大茂、洪義
      成、及金成鴻公司合夥人曾勝君等人證述綦詳，並有卷附
      建達公司經銷合約書1 件、本票2 紙（參見92年度偵字第
      16638 號卷第45頁至第55頁）、與金成鴻公司從事大樓水
      電維修保養之工程合約書10份可資佐證，復據被告乙○○
      、丙○○及甲○○分別坦認上情不諱，足徵該被告3 人此
      部分自白核與事實相符，堪予採信。
（二）李昌吉因欲再行提高其與建達公司彼此間之經銷數額及交
      易量，故除提供前開擔保物外，擬再額外提供信用狀1 紙
      交予建達公司以資擔保，遂私下以金成鴻公司名義先後於
      91年10月9 日、同年月21日及同年月22日與黃世宗簽訂協
      議書，委由黃世宗代為介紹外國銀行開立信用狀，其間簽
      訂過程被告丁○○有參與，並先後在95年10月9 日、同年
      月21日之協議書中「見證人」欄內簽名一節，復據證人李
      昌吉、吳政珂及黃世宗等人於原審到庭證述屬實，且有卷
      附協議書2 份（參見92年度偵字第16638 號卷第15頁至第
      16頁、第164 頁至第165 頁）可參，亦為被告丁○○於原
      審審理中所是認無訛，是此部分之事實堪予認定。
（三）華僑銀行於91年10月28日接獲1 紙內容記載由美國花旗銀
      行所簽發額度200 萬美元、編號NO.C02LA X08001 之英文
      遠期擔保信用狀通知，並由該銀行新店分行不知情行員李
      茂政於同年11月4 日將該偽造信用狀轉交予建達公司而行
      使之，且建達公司因誤信該紙信用狀為真實，遂自91年11
      月4 日起迄同年月20日止，陸續交付價值合計43,666,455
      元之貨物予金成鴻公司，惟李昌吉直至同年11月6 日止僅
      實際支付貨款5,556,061 元予建達公司，嗣建達公司於同
      年11月20日向美國花旗銀行佛羅里達州分行查詢信用狀開
      狀事宜，經該銀行紐約總行於同年11月21日以電報函覆華
      僑銀行，確認美國花旗銀行未曾開立該信用狀，建達公司
      始知前開信用狀係偽造等節，另據證人即建達公司經理張
      文華及李昌吉於警詢中證屬綦詳，並有建達公司所提出之
      交易對帳單、貨物簽收單（參見92年度偵字第16638 號卷
      第170 頁至第262 頁）及統一發票（參見原審93年度訴字
      第1655號影卷(二)第38頁至第76頁）、與偽造之美國花旗銀
      行加州洛杉磯分行遠期擔保信用狀暨中譯本（參見92年度
      偵字第16638 號卷第307 頁至第310 頁）、及美國花旗銀
      行紐約總行確認前開信用狀係偽造之函文暨中譯本（參見
      93年度他字第1161號卷第171 頁至第172 頁）各1 件在卷
      可證，從而建達公司確有誤信前開偽造信用狀為真實、而
      陸續出貨予李昌吉收受之事實，亦堪採認。
（四）公訴人雖以李昌吉交予建達公司作為進貨擔保之本票上，
      確由被告甲○○、丙○○及乙○○3 人與李昌吉所共同簽
      發，且被告乙○○除係金成鴻公司之實際負責人外，更具
      名與建達公司簽立經銷合約書等情，認定渠等與李昌吉、
      黃世宗、吳政珂、張振益等人具有詐欺罪之共同犯意聯絡
      與行為分擔。然本件業據證人即建達公司員工許大茂於原
      審95年8 月9 日到庭結證稱：李昌吉係以金成鴻公司之名
      義擔任建達公司經銷商，彼此交易往來過程均係與李昌吉
      接洽，從未與被告甲○○、丙○○及乙○○等人洽談，建
      達公司乃認定李昌吉係金成鴻公司之負責人，李昌吉亦將
      其使用小舅子（即被告乙○○）公司牌照做生意之情告知
      建達公司，因建達公司評估後認為風險不大，且李昌吉另
      有提供定存單作為擔保，遂同意李昌吉逕以金成鴻公司名
      義擔任經銷商等語甚詳（見原審卷第349 頁至第351 頁）
      ，故被告甲○○、丙○○及乙○○3 人始終未與建達公司
      實際接洽電腦周邊設備買賣等相關事宜，及被告乙○○亦
      非建達公司所認定之實際交易對象等情，洵堪認定。又前
      開本票係因李昌吉欲提高對建達公司之交易額度，乃應建
      達公司之要求提供本票作為將來債權執行之概括擔保、且
      本票保證人需有相當財力證明，遂由建達公司業務人員陪
      同李昌吉將前開面額2,500 萬元本票先後交由被告乙○○
      、丙○○及甲○○等人親自在該本票發票人欄內簽名，藉
      以表示渠等同意為該紙本票保證一節，各據證人許大茂、
      洪義成於原審95年8 月9 日審理中證述綦詳，從而被告甲
      ○○、丙○○與乙○○雖以共同發票人名義在前開本票上
      簽名，然渠等真意僅係單純為李昌吉提供予建達公司之前
      開本票提供保證，以便日後倘發生交易糾紛、建達公司得
      逕依本票向各該共同發票人依法求償之事實，至為明灼。
（五）衡諸我國一般交易習慣，當事人倘欲對外簽訂契約或使用
      票據，大抵均要求他方須提供適當之擔保品（物保）或（
      連帶）保證人（人保）以作為擔保債權之用，惟因保證人
      將來恐有須依法代為承擔債務之風險，一般人往往覓保不
      易，彼此間苟非有相當關係，鮮有同意無條件為他人擔任
      保證人之情形，故有家庭成員之一對外從事商業交易或亟
      須交付票據調現周轉，進而委請其他家人或親友代為擔任
      保證人之情形，時有所見。準此，本件被告甲○○係李昌
      吉之父、被告丙○○為李昌吉之妻、另被告乙○○則為李
      昌吉之妻弟，彼此間俱為近親關係，從而被告甲○○3 人
      應李昌吉之請託、分別在前開本票上作為共同發票人以示
      為其保證之意，要與社會常情無悖，尚難憑此遽認被告甲
      ○○、丙○○及乙○○3 人主觀上自始即有與李昌吉等人
      共同訛詐建達公司之共同犯意聯絡。
（六）又針對建達公司要求經銷商除簽訂經銷合約書外、另須簽
      發本票一節，業經證人洪義成於原審95年9 月6 日審理中
      結證稱：簽發本票目的係作為將來債權之概括擔保，執行
      債權比較方便，但本票票面金額與出貨額度無關，出貨額
      度仍必須再行評估，且建達公司針對信用額度均設有一定
      底限，倘財力證明查核並無缺失，就會開立一定額度給經
      銷商作為信用交易，但超過一定額度仍須提供擔保品等語
      甚詳（見原審卷第342 頁至第347 頁）。至證人翁振綱雖
      於原審到庭證述除了定存單及不動產外，建達公司亦可接
      受經銷商提供本票作為擔保而提高銷售額度云云，核與證
      人洪義成前揭所述明顯歧異。然審諸本件案發迄今雖相距
      4 年餘，證人洪義成仍持續任職於建達公司，對該公司業
      務運作事宜理應知之甚稔，相較於證人翁振綱早於94年1
      月間已離開建達公司另謀他職，且在原審審理中針對本案
      交易細節多僅答稱沒有印象、不知道等情，本院乃認應以
      證人洪義成所述較屬可採，是以有關建達公司並非以本票
      票面金額作為是否提高經銷商交易額度之評估依據一節，
      堪予認定。另參以證人許大茂、洪義成於原審均證稱：本
      票之保證人身分並無限制、僅須有財力即可，被告丙○○
      因為是公務人員，所以同意其作為保證人等語屬實（見原
      審卷第346 頁、第351 頁），又其餘被告甲○○、乙○○
      業經建達公司同意作為李昌吉之保證人，並由該公司人員
      於簽發本票時在場見證簽名無訛，復佐以建達公司既非以
      本票面額作為經銷商進貨額度多寡之評估依據、僅係作為
      將來債務之擔保等情，綜此以觀，實難徒以被告甲○○、
      丙○○及乙○○在前開本票上簽名之事實，即率爾論以渠
      等共同詐欺之責。
（七）本件固據檢察官提出協議書3 份，其中李昌吉與黃世宗2
      人先後於95年10月9 日、同年月21日所簽立之協議書均由
      被告丁○○在「見證人」欄內簽名，且證人黃世宗亦證稱
      被告丁○○確有參與協議書擬定之過程，用以證明被告丁
      ○○確有參與李昌吉、黃世宗與吳政珂等人共同行使偽造
      信用狀之犯行。惟觀諸前揭卷附3 份協議書之內容，其中
      由金成鴻公司委託黃世宗與張振益於95年10月22日簽立之
      協議書（參見92年度偵字第16638 號第160 頁至第163 頁
      ）部分，業據證人黃世宗於原審95年9 月6 日到庭證稱：
      該協議書係因張振益要求黃世宗須負責李昌吉確能支付開
      狀保證費始行簽立等語屬實（見原審卷第401 頁），且該
      協議書亦未據被告丁○○在其上簽名，自難採為證明被告
      丁○○犯罪成立與否之憑據，合先敘明。至被告丁○○雖
      先後在李昌吉以金成鴻公司名義與黃世宗於95年10月9 日
      、同年月21日所訂立之協議書上簽名見證（參見92年度偵
      字第16638 號卷第16頁、第165 頁），然被告丁○○既以
      「見證人」之身分在前開協議書內簽名，客觀上即可推知
      其並非該協議書約定內容之當事人，再佐以證人李昌吉於
      原審95年9 月6 日審理時到庭結證稱：我因為租借信用狀
      擔保金不足、要向丁○○借款補足，但丁○○要求我須提
      出借款證明等語（見原審卷第384 頁至第388 頁），適可
      推認被告丁○○上揭所辯因李昌吉向其借款、乃以協議書
      作為證明，遂由其在前開協議書上簽名見證李昌吉、吳政
      珂與黃世宗等人共同協議開立信用狀之情事等節，洵非無
      稽。
（八）被告丁○○確有參與李昌吉、黃世宗及吳政珂等人簽訂協
      議書之過程，已如前述。然被告丁○○乃辯稱：因為我從
      事貿易工作、對信用狀比較懂，所以才提供意見給李昌吉
      等語，此部分核與證人黃世宗於原審審理中結證稱：丁○
      ○比較懂信用狀、所以信用狀問題李昌吉都會請教丁○○
      等情互核相符。又綜觀本件被告丁○○除參與前述簽訂協
      議書之過程外，均未實際參與事前擬定協議書條款內容、
      或事後開立及行使偽造信用狀等過程，亦未與建達公司有
      任何交易行為，況本案偽造之信用狀乃於協議書簽訂後數
      日、即91年10月28日經華僑銀行接獲由美國花旗銀行署名
      簽發之通知，並由該銀行人員於同年11月4 日將該偽造信
      用狀轉交予建達公司而行使之，故客觀上顯乏其他積極事
      證可資推認被告丁○○自始即有知悉該紙信用狀係屬偽造
      之可能、甚而與李昌吉等人有行使偽造信用狀之犯意聯絡
      。至證人黃世宗、吳政珂雖均證稱渠等認為李昌吉與被告
      丁○○2 人係合夥等語，然依前開協議書內容乃記載當事
      人甲方為「金成鴻公司」，並由李昌吉以公司代表人身分
      具名簽約，另針對事前業已約定委託張振益出面聯絡外國
      銀行開立信用狀、信用狀種類及面額、與是否須支付開狀
      保證費、佣金及其數額為何等重要交易細節，俱由李昌吉
      與黃世宗及吳政珂等人自行約定，被告丁○○均始終未置
      一詞，從而證人黃世宗、吳政珂上開所述無非僅係個人臆
      測之詞，俱無足採。準此以觀，本院猶認未可徒以被告丁
      ○○確有參與協議書簽訂過程之事實，而逕以共同行使偽
      造私文罪之罪責相繩。
（九）此外，縱令被告丁○○另有為李昌吉分別以自己或金成鴻
      公司名義所簽發之支票（參見92年度偵字第16638 號卷第
      18頁至第36頁）加以背書，嗣由李昌吉先後交付該等票據
      與黃世宗、吳政珂及張振益等人收受，作為支付開狀保證
      費或佣金之用。然承前所述，為他人在票據上背書或提供
      保證乃我國一般社會交易常情，且佐以證人李昌吉於原審
      審理時具結證稱：我以前是丁○○的上游廠商，很照顧丁
      ○○，之後我出來做生意，丁○○亦表示要幫忙，我遂要
      求丁○○幫忙見證並在支票上背書等語，足見渠2 人彼此
      交情匪淺，又參諸被告丁○○既同意借款予李昌吉用以補
      足開狀保證費等款項，已如前述，從而李昌吉將前開支票
      交由被告丁○○加以背書後持之行使，尚難謂與常情有違
      ，自不得遽予推認被告丁○○果與李昌吉、黃世宗及吳政
      珂等人有共同行使偽造私文書之犯行。
（十）綜前所述，本件公訴人前揭所述犯罪事實及所憑證據，尚
      難證明被告甲○○、丙○○、乙○○及丁○○等人分別與
      李昌吉、黃世宗、吳政珂、張振益有何共同詐欺或行使偽
      造私文書之犯意聯絡及行為分擔。縱被告4 人前開所辯之
      詞無從概予採信，然其間既有合理之懷疑存在，無法達到
      確信其為真實之程度，依法當不得遽為不利於被告之認定
      。此外，復查無其他積極證據足資證明被告4 人確有公訴
      人所指前揭犯行，揆諸前開判例意旨及法條規定，本件既
      不能證明被告甲○○、丙○○、乙○○及丁○○等4 人犯
      罪，自應諭知被告等4 人無罪之判決。
七、原審以不能證明被告甲○○、丙○○及乙○○等人犯詐欺取
    財罪，被告丁○○犯行使偽造私文書罪，而均為被告4 人無
    罪之諭知，經核並無不合。公訴人上訴意旨，則以與被告4
    人共犯本件犯行之李昌吉、黃世宗、吳政珂均已經原審法院
    判刑，足見李昌吉確有以被告4 人背書之本票、支票及偽造
    之信用狀詐騙建達公司之財物，且被告乙○○配合李昌吉向
    主管機關申請變更金成鴻公司營業項目，增設電腦設備經營
    事項，又被告丁○○從如何租用本案信用狀、向被害人公司
    進貨及協議書簽訂過程均有參與，可見其非單純之見證人等
    為由，指摘原判決不當云云。然查：(一)被告甲○○係李昌吉
    之父、被告丙○○為李昌吉之妻、被告乙○○則為李昌吉之
    妻弟，彼此間俱為近親關係，從而被告甲○○3 人應李昌吉
    之請託、分別在前開本票上作為共同發票人以示為其保證之
    意，要與社會常情無悖，尚難憑此遽認被告甲○○、丙○○
    及乙○○3 人主觀上自始即有與李昌吉等人共同訛詐建達公
    司之共同犯意聯絡。(二)被告乙○○係金成鴻公司之負責人，
    為李昌吉之妻弟，其既同意將該公司借牌予李昌吉使用，同
    意李昌吉以該公司名義作為與建達公司簽約從事電腦周邊商
    品交易及擔任經銷商之經營原本所從事之水電維修保養等營
    業事項，自應配合向主管機關申請變更營業事項，乃當然之
    理，故尚難以此推定其與李昌吉間有何共犯關係。(三)被告丁
    ○○因從事貿易工作、對信用狀比較懂，因而提供意見給李
    昌吉，且因李昌吉向其借款、乃以協議書作為證明，遂由其
    在前開協議書上簽名見證李昌吉、吳政珂與黃世宗等人共同
    協議開立信用狀之情事等節，但均未實際參與事前擬定協議
    書條款內容、或事後開立及行使偽造信用狀等過程，亦未與
    建達公司有任何交易行為，被告丁○○既借款項給李昌吉，
    顯示2 人交情非淺，從而李昌吉支票交由被告丁○○加以背
    書後持之行使，尚難謂與常情有違，自不得遽予推認被告丁
    ○○果與李昌吉、黃世宗及吳政珂等人有共同行使偽造私文
    書之犯行。是公訴人上訴，為無理由，應予駁回。
據上論斷，應依刑事訴訟法第368 條，判決如主文。
本案經檢察官陳建年到庭執行職務。
中　　華　　民　　國　　96　　年　　1 　　月　　22　　日
                  刑事第二庭  審判長法  官  林正雄
                                    法  官  陳啟造
                                    法  官  黃壽燕
以上正本證明與原本無異。
檢察官對於偽造文書部分如不服本判決應於收受本判決後10日內
向本院提出上訴書狀，其未敘述上訴理由者，並得於提起上訴後
10日內向本院補提理由書狀（均須按他造當事人之人數附繕本）
「切勿逕送上級法院」。
其餘均不得上訴。
中　　華　　民　　國　　96　　年　　1 　　月　　22　　日
                                    書記官  梁雅華
